【裁判字號】    95,上訴,28
【裁判日期】    950216
【裁判案由】    違反毒品危害防制條例
【裁判全文】
臺灣高等法院臺南分院刑事判決          95年度上訴字第28號
上  訴  人
即  被  告  甲○○
選任辯護人  簡承佑  律師
            張育誠  律師
上列上訴人因違反毒品危害防制條例案件，不服臺灣雲林地方法
院94年度訴字第212號中華民國94年12月7日第一審判決（起訴
案號：臺灣雲林地方法院檢察署93年度偵字第3735號、第4211號
號、94年度核退偵字第18號、第19號），提起上訴，本院判決如
下：
    主  文
上訴駁回。
    事  實
一、甲○○綽號「木瓜」，基於販賣第一級、第二級毒品營利之
    概括犯意，分別為下列之犯罪行為：
    （一）於民國（下同）93年9月12日14時許及同年月13日10
          時許，由廖明義透過公共電話與其所使用之00000000
          00號行動電話聯絡，連續2次在雲林縣西螺鎮振興里
          253號西螺小橋民宿302號房內，以每包新臺幣（下同
          ）五百元之代價，將第一級毒品海洛因各1包販賣予
          廖明義。
    （二）復於93年7月18日及其後每隔一、二週之不詳日期，
          由李枝傳以0000000000號行動電話與甲○○所使用之
          0000000000號行動電話聯繫，或由李枝傳直接親自前
          往雲林縣西螺鎮○○里○○路260號旁豬舍進行第二
          級毒品交易，先後販售第二級毒品安非他命予李枝傳
          4次，其中3次各販售一錢，售價各四千五百元，另一
          次販售半兩，售價一萬五千元之代價。
    （三）迨93年9月13日22時十分許，經警方對該旅社實施臨
          檢時，以同意搜索之方式搜索該房間，當場查獲陳宏
          乙所持有之海洛因3包（驗後淨重1.55公克）、磨粉
          機一台、安非他命吸食器1支、注射針筒78支、行動
          電話3支（其中1支NOKIA廠牌行動電話，為被告所有
          ，插用0000000000門號）、帳本1本、注射用橡皮筋1
          條、克力糖5瓶、小袋美娜水1包、夾鏈袋1包、吸管1
          包、名片盒1個等物。
二、案經雲林縣警察局西螺分局報請臺灣雲林地方法院檢察署檢
    察官偵查起訴。
    理  由
一、訊據上訴人即被告甲○○矢口否認有上開販賣第一、二級毒
    品之犯行，辯稱：查扣之毒品係自行吸食之用，並無販賣，
    廖明義於查獲當日在場，係去幫伊搬家，非要購買海洛因毒
    品，李枝傳伊只是認識，亦未販賣安非他命予李枝傳等。經
    查：
    (一)關於販賣第一級毒品海洛因部分：
        (I)甲○○確於93年9月12日及同年月13日連續2次在雲
            林縣西螺鎮振興里253號西螺小橋民宿302號房內，
            以每包五百元之代價，將第一級毒品海洛因各1包
            販賣予廖明義等情，業據證人廖明義於警訊時供稱
            ：「我向甲○○購買海洛因的時間，第一次是93年
            9月12日14時，第二次是93年9月13日10時，都在西
            螺小橋民宿302號房內，2次均以五百元之代價買來
            注射」（詳西螺警分局第0000000000號卷第5頁)，
            偵查中亦結證證稱：向綽號「木瓜」之被告買過海
            洛因2次，分別是93年9月12日下午2時及同年9月13
            日上午10時，都用公共電話打0000000000行動電話
            與被告聯絡後，在西螺鎮○○○○道附近的旅社
            302號房內向被告購買，每次均買五百元，是友人
            雷明達介紹我向被告買的等語，被告亦坦承其綽號
            是「木瓜」 (詳西螺警分局第0000000000號卷第2
            頁)，另證人雷明達於偵查中亦結證供稱：廖明義
            確為經伊介紹與甲○○認識（93年度偵字第3735卷
            第14頁、第15頁、第26頁），原審審理時雖改稱：
            不知道販賣之人名字，都是在西螺固定向同一人購
            買，嗣又稱：警訊及檢察官偵訊內容屬實，經當庭
            3次質問是否在庭上之被告 (指甲○○)買的，則沈
            默不予回答 (詳原審卷第106頁、第107頁)，顯見
            於原審審理時，所供不知道販賣之人名字一節，應
            屬不實。廖明義既於警、偵訊時就何以會向被告購
            買海洛因、如何與被告聯絡交易毒品海洛因、交易
            之方式及地點，均證述綦詳，且廖明義與被告並無
            仇隙，衡情應無挾怨誣攀被告之可能，參酌其供述
            之0000000000號行動電話亦確為被告所持用（此為
            被告所自承，並有扣案之該支NOKIA廠牌行動電話
            可佐），足認其證言應屬真實可採。
        (II)至被告雖辯稱：廖明義於查獲當日在場係去幫伊搬
            家，非要購買海洛因毒品，但證人廖明義於原審審
            理時卻證稱：當天去該302號房是要去載被告所認
            的妹妹，2人所述不符 (詳原審卷第105頁)，所辯
            亦屬不實，殊不足取。
        (III)至證人蔡佩雯於原審審理中固供證：伊在該302號
            房租住之3、4天期間，並沒有看過廖明義給被告錢
            ，或被告交毒品予廖明義等語，然其復證稱：伊白
            天有工作，大部分不在該302號房內等語（詳原審
            卷第67頁至第69頁)，參酌證人廖明義於偵查中供
            證其向被告購買海洛因之時間分別是上午10時及下
            午2時許，彼時證人蔡佩雯均因工作外出，自未目
            睹毒品交易之情節，是其於所供，尚不足為有利於
            被告之認定並予敘明。
    (二)關於販賣第二級毒品部分：
        (I)甲○○確自93年7月18日起先後以0000000000號行
            動電話與李枝傳之0000000000號行動電話聯繫或由
            李枝傳直接親自前往雲林縣西螺鎮○○里○○路26
            0號旁豬舍販賣第二級毒品予李枝傳等情，亦據證
            人李枝傳於警訊中供稱：「安非他命是向綽號木瓜
            的男子所購買的，綽號木瓜身高約169公分、瘦瘦
            、留平頭，我都先打0000000000號行動電話，問他
            在不在他的住處後，我再去他的住處向他直接購買
            安非他命」 (詳西螺警分局第0000000000號卷93
            年8月17日警訊筆錄)，偵查中亦具結證稱：「都是
            去西螺鎮濁水溪附近的一個豬舍跟他買的」、「跟
            他買4次，前3次各買1錢各四千五百元，最後1次買
            半兩一萬五千元，有時直接至西螺鎮○○路260號
            旁的豬舍找他，如果有就跟他買，有時會先以
            00000000 00電話打他的0000000000電話聯絡，問
            他在不在，有無毒品，都是一手交錢，一手交貨等
            語（詳93年度偵字第4211號案卷第21頁、第22頁）
            ，並於偵查中當庭指認確係向庭上之被告甲○○購
            買安非他命4次，被告甲○○即綽號木瓜無誤（詳
            93年度偵字第4211號案卷第31頁、第32頁），於原
            審審理中復證稱：向綽號「木瓜」者購買安非他命
            ，購買之次數、聯絡方式及交易地點與偵查中之供
            證大致相符，再參以證人李枝傳指證之交易地點即
            上址豬舍，被告自承確在該處租住過，及其所供證
            之被告0000 000000號聯絡電話亦屬相符等情，堪
            認證人李枝傳上開偵、審中之供證情詞確屬真實。
        (II)至證人李枝傳於原審審理中雖指認：綽號「木瓜」
            者比在場之被告矮，且比較瘦云云，然其亦供證：
            我記性不好，現在已事隔1年多了，不太有印象，
            不敢確定「木瓜」是否在場之被告等語（詳原審卷
            第86頁、第87頁），惟其於偵查中已明確指認「木
            瓜」即在庭之被告（詳93年度偵字第4211號案卷第
            31頁、第32頁），參以偵查中指認當時距其購買之
            時間僅3、4個月，記憶自較為深刻，應無誤認之虞
            ，自以偵查中所供為可信。
        (III)另被告辯稱：李枝傳因積欠其二萬三千元未還，要
            以安非他命抵債，為伊所拒，並無販賣一節，惟經
            李枝傳所否認，並以未欠被告錢，均是一手交錢，
            一手交貨 (詳93年度偵字第4211號案卷第22頁)，
            被告又無法舉證李枝傳積欠其二萬三千元未還之證
            明，此部分之辯解，殊不足取。
    （三）綜上所述，被告甲○○所辯查扣之毒品係自行吸食之
          用，並無販賣給廖明義、李枝傳云云，均屬卸責之詞
          ，不足採信，犯行應可認定。
二、按海洛因、安非他命分別係毒品危害防制條例第2條第2項第
    1、2款所定之第一、二級毒品，物稀價昂，其持有販賣者，
    政府查緝甚嚴，苟非有利可圖，當不願甘冒法律制裁之風險
    ，而予販賣；又按販賣毒品乃違法行為，非可公然為之，亦
    無公定價格，容易分裝並增減份量，而每次買賣之價量，輒
    因買賣雙方關係之深淺、資力、需求量及對行情之認知、來
    源是否充裕、查緝是否嚴緊、購買者被查獲時供出購買對象
    之風險評估等因素，而異其標準，非可一概而論，而販賣之
    利得，除被告坦承犯行或價量俱臻明確外，委難查得實情，
    販賣之人從價差或量差中牟利之方式雖異，其意圖營利之販
    賣行為則同一，職是，即使未經查得實際販賣之利得，但除
    非別有事證，足認係按同一價量委買或轉售，確未牟利外，
    尚難執此遽認非法販賣之證據有所未足，而認無營利之意思
    ，或阻卻販賣犯行之追訴（最高法院87年台上字第3164 號
    判決意旨參照）。本案被告雖矢口否認有販賣海洛因、安非
    他命之事實，致無法查得被告販賣之實際利得，惟被告與證
    人廖明義、李枝傳並無特殊關係，自無平價轉讓毒品甘負風
    險之理，足認被告主觀上有販賣營利之意圖，甚為明灼。
三、核被告所為，係犯毒品危害防制條例第4條第1項之販賣第一
    級毒品罪及同條第2項之販賣第二級毒品罪，所犯二罪，犯
    意各別，應分論併科。被告2次販賣第一級毒品海洛因及4次
    販賣第二級毒品安非他命之行為，均時間緊接，犯罪基本構
    成要件相同，顯係基於概括之犯意反覆為之，應各依連續犯
    規定論以一販賣第一、二級毒品罪，並加重其刑（販賣第一
    級毒品罪，因該罪之法定刑為死刑或無期徒刑，及販賣第二
    級毒品罪法定本刑無期徒刑部分，依法均不得加重）。被告
    非法持有第一級毒品海洛因、第二級毒品安非他命之低度行
    為，為其後販賣之高度行為所吸收，均不另論以持有罪。被
    告雖有上述販賣第一級毒品之犯行，然審酌被告販賣次數僅
    2次，每次販賣僅約五百元之金額，數量不多，其犯罪情節
    尚非重大，惡性非難性與犯罪情節均甚輕，犯罪情狀非無可
    憫，如科以法定最低度刑無期徒刑仍嫌過重，有法重情輕、
    罪刑不相當之情形，爰就販賣第一級毒品罪部分，依刑法第
    59條之規定減輕其刑。扣案之海洛因（驗後淨重1.55公克）
    ，應依毒品危害防制條例第18條第1項前段宣告沒收銷燬之
    。至毒品海洛因外包裝袋3個，係被告所有供作包裝毒品以
    防止毒品裸露、逸出及潮濕並便於攜帶，應屬供本件販賣毒
    品犯罪之物；又扣案之0000000000門號之行動電話1支（紅
    色NOKIA廠牌），乃被告所有供聯絡販賣海洛因所用之物，
    及販賣毒品海洛因所得一千元，及安非他命所得二萬八千五
    百元，應均依毒品危害防制條例第19條第1項規定宣告沒收
    ，並就販賣所得，諭知如全部或一部不能沒收時，以其財產
    抵償之。至扣案之其餘物品磨粉機1台、安非他命吸食器1支
    、注射針筒78支、注射用橡皮筋1條、克力糖5瓶、小袋美娜
    水1包、夾鏈袋1包、吸管1包、名片盒1個等物，被告已陳明
    係其攜帶施用毒品所用之物，另行動電話2支、帳本1本，被
    告供稱係蔡佩雯所有之物，復查無證據足資證明上開物品係
    供本件販賣犯行所用之物，爰均不予宣告沒收。
四、原審審理結果，認被告罪證明確，適用毒品危害防制條例第
    4條第1項、第2項、第18條第1項前段、第19條第1項，刑法
    第11條前段、第56條、第59條、第51條第5款、第9款，並審
    酌被告販賣第一、二級毒品，助長毒品流傳氾濫，戕害國民
    身心健康，且有危害社會治安之虞，犯後否認犯行，及其販
    售之數量非鉅等情，分別量處販賣第一級毒品部分有期徒刑
    十年，販賣第二級毒品，處有期徒刑八年，並定其應執行刑
    為有期徒刑十七年六月，復將扣案之海洛因（驗後淨重1.55
    公克），依毒品危害防制條例第18條第1項前段宣告沒收銷
    燬之。毒品海洛因外包裝袋3個，係被告所有供作包裝毒品
    以防止毒品裸露、逸出及潮濕並便於攜帶，屬供本件販賣毒
    品犯罪之物；又扣案之0000000000門號之行動電話1支（紅
    色NOKIA廠牌），乃被告所有供聯絡販賣海洛因所用之物，
    及販賣毒品海洛因所得一千元，及安非他命所得二萬八千五
    百元，均依毒品危害防制條例第19條第1項規定宣告沒收，
    並就販賣所得，諭知如全部或一部不能沒收時，以其財產抵
    償之。至扣案之其餘物品磨粉機1台、安非他命吸食器1支、
    注射針筒78支、注射用橡皮筋1條、克力糖5瓶、小袋美娜水
    1包、夾鏈袋1包、吸管1包、名片盒1個等物，被告已陳明係
    其攜帶施用毒品所用之物，另行動電話2支、帳本1本，被告
    供稱係蔡佩雯所有之物，均不予宣告沒收。認事用法俱無不
     合，量刑亦稱妥適，被告上訴意旨否認犯罪，空言指摘原
    判決不當，並無可取，為無理由，應予駁回。
五、據上論斷，應依刑事訴訟法第368條，判決如主文。
本案經檢察官林炎昇到庭執行職務
中    華    民    國    95    年    2    月    16    日
                  刑事第五庭  審判長法  官 楊明章
                                    法  官 吳森豐
                                    法  官 戴勝利
以上正本證明與原本無異。
如不服本判決，應於收受本判決後十日內向本院提出上訴書狀。
其未敘述上訴理由者並得於提起上訴後十日內向本院補提理由書
狀（均須按他造當事人之人數附繕本）「切勿逕送上級法院」。
                                    書記官 李珍鳳
中    華    民    國    95    年    2    月    17    日
附錄：本案論罪科刑條文：
毒品危害防制條例第4條第1項：
製造、運輸、販賣第一級毒品者，處死刑或無期徒刑；處無期徒
刑者，得併科新臺幣1 千萬元以下罰金。
毒品危害防制條例第4條第2項：
製造、運輸、販賣第二級毒品者，處無期徒刑或7 年以上有期徒
刑，得併科新臺幣7 百萬元以下罰金。


司法院資訊處製作；財團法人民間司法改革基金會備份。
